【裁判字號】    97,財管,111
【裁判日期】    971128
【裁判案由】    指定遺產管理人
【裁判全文】
臺灣臺中地方法院民事裁定             97年度財管字第111號
聲  請  人  財政部臺灣省中區國稅局大智稽徵所
法定代理人  乙○○
送達代收人  甲○○
相  對  人  莫詒文律師
上列聲請人聲請選任被繼承人丙○○遺產管理人事件，本院裁定
如下：
    主  文
選任莫詒文律師為被繼承人丙○○（男、民國五年二月二十三日
生、身分證統一編號：Ｚ000000000號、生前最後住所
臺中市○區○○里○○路一八六巷五之一號，於民國九十五年三
月二日死亡）之遺產管理人。
准對被繼承人丙○○之繼承人為承認繼承之公示催告。
被繼承人丙○○之繼承人，應自前項公示催告最後登載新聞紙之
日起，壹年內承認繼承，上述期限屆滿，無繼承人承認繼承時，
被繼承人丙○○之遺產，於清償債權並交付遺贈物後，如有剩餘
即歸屬國庫。
聲請程序費用新臺幣壹仟元由被繼承人丙○○之遺產負擔。
    理  由
一、按繼承開始時，繼承人有無不明，而無親屬會議或親屬會議
    未於1個月內選定遺產管理人者，利害關係人得聲請法院選
    任遺產管理人，並由法院依公示催告程序，定6個月以上之
    期限，公告繼承人，命其於期限內承認繼承。按公示催告之
    公告，應黏貼於法院之公告處，並登載於公報、新聞紙或其
    他相類之傳播工具；前項登載公報、新聞紙或其他相類之傳
    播工具之日期或期間由法院定之。又按民事訴訟法第542條
    及第543條之規定，除申報權利期間外，於依民法第1178條
    所為之公示催告準用之，民法第1177條、第1178條第1項、
    第2項、民事訴訟法第542條、非訟事件法第152條均規定甚
    明。又先順序繼承人均拋棄其繼承時由次順序之繼承人繼承
    ，其次順序繼承人有無不明或第4順序之繼承人均拋棄其繼
    承者，準用關於無人承認繼承之規定，民法第1176條第6項
    亦著有明文。
二、本件聲請意旨略以：被繼承人丙○○（男、民國5年2月23日
    生、身分證統一編號：Ｚ000000000號、生前最後住所臺中市
    ○區○○里○○路186巷5之1號）因欠繳綜合所得稅及營業
    稅，聲請人分別於90年10月23日及94年7月12日移送法務部
    行政執行署臺中行政執行處聲請強制執行，惟被繼承人於95
    年3月2日死亡，其尚留有遺產，惟其繼承人處於有無不明之
    狀態，且親屬會議未於法定期間內選定遺產管理人，致該遺
    產無人管理而民事訴訟程序亦因而停止無以進行，自有聲請
    本院選定遺產管理人，依法踐行公示催告等程序之必要等語
    。並提出戶籍謄本、臺中市東區戶政事務所函、法務部行政
    執行署臺中行政執行處函、財政部財稅資料中心函、財政部
    臺灣中區國稅局欠稅總歸戶查詢情形表等件為證。
三、本院查：聲請人主張被繼承人丙○○生前積欠綜合所得稅及
    營業稅，而被繼承人丙○○死亡後是否仍有應繼承之人不明
    ，而其親屬會議未於法定期間內選定遺產管理人等事實，業
    經聲請人提出前揭證據為證，自堪信為真實。本院函請社團
    法人臺中律師公會推薦有意願擔任本件遺產管理人之人選，
    經該公會推薦由莫詒文律師擔任本案遺產管理人，此有該律
    師公會97年11月17日中律謙三字第97503號函暨所附該律師
    基本資料表1件附卷可稽，而莫詒文律師為執業律師，非但
    具有專業知識及能力，且與被繼承人所遺遺產間無利害關係
    ，若由其擔任本事件之遺產管理人，定能秉持其專業倫理擔
    當此具公益性質之職務，並順利達成管理保存及清算遺產之
    任務。執此，本院認為由其擔任被繼承人之遺產管理人，應
    屬妥適，爰選任之。並依法為承認繼承之公示催告。末按，
    民法第1185條規定：第1178條所定之期限屆滿，無繼承人承
    認繼承時，其遺產於清償債權，並交付遺贈物後，如有賸餘
    ，歸屬國庫，附此敘明。
四、依非訟事件法第157條裁定如主文。
中    華    民    國    97    年    11    月    28    日
                  家事法庭      法  官  陳宗賢
以上正本係照原本作成。
如對本裁定抗告，須於裁定送達後10日內向本院提出抗告狀（須
附繕本）。
中    華    民    國    97    年    11    月    28    日
                                書記官  林素珍


司法院資訊處製作；財團法人民間司法改革基金會備份。
